ACORDAO-COMPLETO-2486482

ACÓRDÃO 10398/2021 ATA 29/2021 - SEGUNDA CÂMARA

VISTOS, relatados e discutidos estes autos em que se analisam concessões de aposentadoria em favor de ex-servidores da Fundação Universidade Federal de Uberlândia.  
ACORDAM os Ministros do Tribunal de Contas da União, reunidos em Sessão da 2ª Câmara, ante as razões expostas pelo Relator, e com fulcro nos incisos III e IX do art. 71 da Constituição Federal e nos arts. 1º, inciso V, e 39, inciso II, da Lei 8.443/1992, c/c os art. 259, inciso II, e 260,  § 5º, do Regimento Interno/TCU, em considerar prejudicado, por perda de objeto, o exame do mérito das concessões de aposentadoria em benefício dos Srs. Antonio Gonçalves Pinheiro, Carlos Eurípedes Shimizu, João Rodrigues, Leoncio Chaves Neto e Lolo Lopes da Silva, bem como das Sras. Ester de Souza Machado Franco, Joana Aparecida Borges Costa e Leida de Siqueira Assis, tendo em vista o falecimento dos interessados.

Concessões de aposentadoria em favor de ex-servidores da Fundação Universidade Federal de Uberlândia.

Segunda Câmara

3. Interessados: Antonio Gonçalves Pinheiro (XXX.940.251-XX), Carlos Eurípedes Shimizu (XXX.566.006-XX), Ester de Souza Machado Franco (XXX.266.806-XX), Joana Aparecida Borges Costa (XXX.630.906-XX), João Rodrigues (XXX.410.766-XX), Leida de Siqueira Assis (XXX.658.281-XX), Leoncio Chaves Neto (XXX.906.016-XX) e Lolo Lopes da Silva (XXX.979.551-XX).

13.1. Ministros presentes: Bruno Dantas (Presidente), Augusto Nardes, Aroldo Cedraz e Raimundo Carreiro.
13.2. Ministros-Substitutos presentes: Marcos Bemquerer Costa (Relator) e André Luís de Carvalho.

MARCOS BEMQUERER

Adoto como parte do Relatório, com os pertinentes ajustes de forma, a instrução da Secretaria de Fiscalização de Integridade de Atos e Pagamentos de Pessoal e de Benefícios Sociais - Sefip por meio da qual o presente processo é analisado e cujo encaminhamento contou com a anuência do escalão dirigente daquela unidade especializada (peças 12/13) :
"INTRODUÇÃO 
Trata-se de atos de aposentadoria, submetidos, para fins de registro, à apreciação do Tribunal de Contas da União (TCU) , de acordo com o art. 71, inciso III, da Constituição Federal. Os atos foram cadastrados e disponibilizados ao TCU por intermédio do Sistema e-Pessoal, na forma do art. 2º e 4º da Instrução Normativa TCU 78/2018.
Os atos desse processo pertencem às seguintes unidades:
1.1. Unidade emissora: Fundação Universidade Federal de Uberlândia.
1.2. Unidade cadastradora:  Fundação Universidade Federal de Uberlândia.
1.3. Subunidade cadastradora: Divisão de aposentadoria e Pensão (Avenida João Naves de Avila, 2121, Sala 105 - Bloco 3P) .
EXAME TÉCNICO
Procedimentos aplicados
Os procedimentos para exame, apreciação e registro de atos de pessoal encontram-se estabelecidos na Instrução Normativa TCU 78/2018 e na Resolução TCU 206/2007. Essas normas dispõem que os atos de pessoal disponibilizados por meio do e-Pessoal devem ser submetidos previamente a críticas automatizadas, com base em parâmetros predefinidos.
As críticas das informações cadastradas na etapa de coleta do ato foram elaboradas e validadas levando-se em conta as peculiaridades de cada ato. Os itens verificados nessa etapa são inerentes a dados cadastrais, fundamentos legais, mapa de tempo, ficha financeira, assim como eventuais ocorrências de acumulação. Trata-se de verificações abrangentes, minuciosas e precisas e sem a necessidade de ação humana e, portanto, menos suscetível a falhas. As críticas aplicadas estão discriminadas no sistema, no Menu e-Pessoal, opção 'Crítica', que podem ser acessadas mediante concessão de perfil específico a servidores do TCU responsáveis pela análise.
Além das críticas automatizadas, há verificação humana adicional no caso de haver alertas do sistema ou informações não formatadas, como esclarecimentos do gestor ou do controle interno.  
As críticas também consideram os registros do Sistema Integrado de Administração de Recursos Humanos (Siape) . O Siape disponibiliza informações atualizadas sobre as parcelas que integram os proventos, diferentemente, portanto, do e-Pessoal, que informa as parcelas no momento do registro do ato. 
Essa confrontação com o Siape fornece uma visão atual e verdadeira da situação, o que permite descaracterizar irregularidades e inconsistências que, embora constantes do e-Pessoal, já foram corrigidas.
As verificações detectadas nos atos encontram-se discriminadas na aba de pendências de cada ato no sistema e-Pessoal, bem como nos espelhos dos atos contemplados por esta instrução.
Exame das Constatações
Ato: 67207/2019 - Interessado: JOANA APARECIDA BORGES COSTA - CPF: XXX.630.906-XX
1.4. Parecer do Controle Interno: considerar o ato Ilegal. Justificativa:  ilegalidade, haja vista que o mandado de injunção autoriza aposentadoria especial depois de 25 anos de contribuição (ver fundamento APO-82) , não discorrendo sobre tempo ponderado devido à insalubridade. 
1.5. Constatação e análise: 
1.5.1.  Perda de objeto 'Siape (nome do servidor/instituidor: JOANA APARECIDA BORGES COSTA, CPF: XXX.630.906-XX, data de exclusão: 20-02-2021, motivo da exclusão: FALECIMENTO, ART. 33, LEI 8112/90) .'
1.5.1.1. Justificativa do Gestor de Pessoal: Não há. Verificação efetuada no âmbito do TCU.
1.5.1.2. Análise do Controle Interno:  Não há. Verificação efetuada no âmbito do TCU.
1.5.1.3. Análise da Equipe Técnica: Perda de objeto
Verifica-se, em consulta realizada nos Sistemas deste Tribunal, que a concessão de aposentadoria referente ao ato do presente processo já foi encerrada. Assim, como se trata de situação que cessou os efeitos financeiros da concessão antes de sua apreciação por esta Corte, cabe a aplicação do art. 260, § 5º, do Regimento Interno do TCU. Segundo esse dispositivo, poderá ser considerado prejudicado, por perda de objeto, o exame dos atos de pessoal cujos efeitos financeiros tenham cessado antes de sua apreciação.
1.6. O detalhamento da norma legal e da jurisprudência para a inconsistência acima elencada encontra-se no anexo II dessa instrução. 
1.7. Encaminhamento do ato: 
1.7.1. Considerar prejudicado, por perda de objeto, o exame do ato de aposentadoria de JOANA APARECIDA BORGES COSTA, com fundamento no art. 71, inciso III, da Constituição Federal, arts. 1º, inciso V, e 39, inciso II, da Lei 8.443/1992 e art. 260, § 5º, do Regimento Interno do Tribunal de Contas da União.
Ato: 53696/2020 - Interessado: ESTER DE SOUZA MACHADO FRANCO - CPF: XXX.266.806-XX
1.8. Parecer do Controle Interno: considerar o ato Perda de objeto. Justificativa:  falecimento em 21/04/2016.
1.9. Constatações e análises: 
1.9.1. O tempo de efetivo exercício de magistério é inferior [ao] tempo mínimo exigido pelo fundamento legal.
1.9.1.1. Justificativa do Gestor de Pessoal: O ato inicial foi julgado legal conforme Acórdão 1325/2003-TCU-Segunda Câmara - TCU.
1.9.1.2.  Análise do Controle Interno: Justificativa do gestor esclarece pendência.
1.9.1.3.  Análise da Equipe Técnica: Ilegal
Não há.
1.9.2. Ato com anexo do tipo 'Sentença judicial' (Tribunal Regional Federal de Primeira Região) .
1.9.2.1.  Justificativa do Gestor de Pessoal: Não há. Verificação efetuada no âmbito do TCU.
1.9.2.2.  Análise do Controle Interno:  Não há. Verificação efetuada no âmbito do TCU.
1.9.2.3.  Análise da Equipe Técnica: Ilegal
Não há.
1.9.3. Foi informada rubrica '00173 - OPCAO FUNCAO - APOSENTADO (Vantagem de caráter pessoal - Incorporação de opção de função) ' com amparo em decisão judicial.
1.9.3.1.  Justificativa do Gestor de Pessoal: Não há. Verificação efetuada no âmbito do TCU.
1.9.3.2.  Análise do Controle Interno:  Não há. Verificação efetuada no âmbito do TCU.
1.9.3.3.  Análise da Equipe Técnica: Ilegal
Não há.
1.9.4. Houve o registro de pelo menos uma rubrica com 'Denominação para análise pelo TCU = Vantagem de caráter pessoal (82107 - VPNI ART.62-A LEI 8112/90 - AP (Vantagem de caráter pessoal - VPNI art. 62-A Lei 8.112/90) - R$ 1.750,64) '.
1.9.4.1.  Justificativa do Gestor de Pessoal: Não há. Verificação efetuada no âmbito do TCU.
1.9.4.2.  Análise do Controle Interno:  Não há. Verificação efetuada no âmbito do TCU.
1.9.4.3.  Análise da Equipe Técnica: Ilegal
Não há.
1.9.5. Existe rubrica nos proventos atuais (Contracheque Siape) classificada com 'Denominação para análise pelo TCU' do tipo 'Vantagem de caráter pessoal' ou 'Decisão judicial' que não foi informada no ato submetido a registro. Possível devolução do ato.
1.9.5.1.  Justificativa do Gestor de Pessoal: Não há. Verificação efetuada no âmbito do TCU.
1.9.5.2.  Análise do Controle Interno:  Não há. Verificação efetuada no âmbito do TCU.
1.9.5.3.  Análise da Equipe Técnica: Ilegal
Não há.
1.9.6. Houve o registro de pelo menos uma rubrica com 'Denominação para análise pelo TCU = Vantagem de caráter pessoal (00173 - OPCAO FUNCAO - APOSENTADO (Vantagem de caráter pessoal - Incorporação de opção de função) - R$ 3.512,27) '.
1.9.6.1.  Justificativa do Gestor de Pessoal: Não há. Verificação efetuada no âmbito do TCU.
1.9.6.2.  Análise do Controle Interno:  Não há. Verificação efetuada no âmbito do TCU.
1.9.6.3.  Análise da Equipe Técnica: Ilegal
Não há.
1.9.7. Houve o registro de pelo menos uma rubrica com 'Denominação para análise pelo TCU = Decisão judicial (01033 - DECISAO JUDICIAL TRAN JUG APOS (Decisão judicial - Outros) - R$ 1.704,28) '.
1.9.7.1.  Justificativa do Gestor de Pessoal: Não há. Verificação efetuada no âmbito do TCU.
1.9.7.2.  Análise do Controle Interno:  Não há. Verificação efetuada no âmbito do TCU.
1.9.7.3.  Análise da Equipe Técnica: Ilegal
Não há.
1.9.8. Existe rubrica (15277 - DECISAO JUDICIAL TRAN JUG AT. (Decisão judicial - Outros) ) nos proventos atuais (Contracheque Siape) classificada com 'Denominação para análise pelo TCU' do tipo 'Decisão judicial'.
1.9.8.1.  Justificativa do Gestor de Pessoal: Não há. Verificação efetuada no âmbito do TCU.
1.9.8.2.  Análise do Controle Interno:  Não há. Verificação efetuada no âmbito do TCU.
1.9.8.3.  Análise da Equipe Técnica: Ilegal
Não há.
1.9.9. Existe rubrica (10288 - DECISAO JUDICIAL N TRAN JUG AT (Decisão judicial - Outros) ) nos proventos atuais (Contracheque Siape) classificada com 'Denominação para análise pelo TCU' do tipo 'Decisão judicial'.
1.9.9.1.  Justificativa do Gestor de Pessoal: Não há. Verificação efetuada no âmbito do TCU.
1.9.9.2.  Análise do Controle Interno:  Não há. Verificação efetuada no âmbito do TCU.
1.9.9.3.  Análise da Equipe Técnica: Ilegal
Não há.
1.10. O detalhamento da norma legal e da jurisprudência para a inconsistência acima elencada encontra-se no anexo II dessa instrução. 
1.11. Encaminhamento do ato: 
1.11.1. Considerar ILEGAL e recusar registro do ato de aposentadoria de ESTER DE SOUZA MACHADO FRANCO do quadro de pessoal do órgão/entidade Fundação Universidade Federal de Uberlândia, com base nos arts. 71, inciso III, da Constituição Federal, 1º, inciso V, e 39, inciso II, da Lei 8.443/1992 e 260, § 1º, do Regimento Interno do Tribunal de Contas da União.
Ato: 71093/2020 - Interessado: JOAO RODRIGUES - CPF: XXX.410.766-XX
1.12. Parecer do Controle Interno: considerar o ato Legal.
1.13. Constatação e análise: 
1.13.1. Perda de objeto 'Pensão civil (onde o servidor consta como instituidor) 44256/2020'.
1.13.1.1.  Justificativa do Gestor de Pessoal: Não há. Verificação efetuada no âmbito do TCU.
1.13.1.2.  Análise do Controle Interno:  Não há. Verificação efetuada no âmbito do TCU.
1.13.1.3.  Análise da Equipe Técnica: Perda de objeto
Verifica-se, em consulta realizada nos Sistemas deste Tribunal, que a concessão de aposentadoria referente ao ato do presente processo já foi encerrada. Assim, como se trata de situação que cessou os efeitos financeiros da concessão antes de sua apreciação por esta Corte, cabe a aplicação do art. 260, § 5º, do Regimento Interno do TCU. Segundo esse dispositivo, poderá ser considerado prejudicado, por perda de objeto, o exame dos atos de pessoal cujos efeitos financeiros tenham cessado antes de sua apreciação.
1.14. O detalhamento da norma legal e da jurisprudência para a inconsistência acima elencada encontra-se no anexo II dessa instrução. 
1.15. Encaminhamento do ato: 
1.15.1. Considerar prejudicado, por perda de objeto, o exame do ato de aposentadoria de JOAO RODRIGUES, com fundamento no art. 71, inciso III, da Constituição Federal, arts. 1º, inciso V, e 39, inciso II, da Lei 8.443/1992 e art. 260, § 5º, do Regimento Interno do Tribunal de Contas da União.
Ato: 71172/2020 - Interessado: LEONCIO CHAVES NETO - CPF: XXX.906.016-XX
1.16. Parecer do Controle Interno: considerar o ato Perda de objeto. Justificativa: Devido ao Falecimento do ex-servidor em 17/07/2013. Conforme o art. 33 da Lei 8.112/1990.
1.17. Constatação e análise: 
1.17.1. Perda de objeto 'Sisobi (Nome Servidor/Instituidor: LEONCIO CHAVES NETO, CPF: XXX.906.016-XX, Data de óbito: 07/07/2013) , Pensão civil (onde o servidor consta como instituidor) 74314/2020'.
1.17.1.1.  Justificativa do Gestor de Pessoal: Não há. Verificação efetuada no âmbito do TCU.
1.17.1.2.  Análise do Controle Interno: Não há. Verificação efetuada no âmbito do TCU.
1.17.1.3.  Análise da Equipe Técnica: Perda de objeto
Verifica-se, em consulta realizada nos Sistemas deste Tribunal, que a concessão de aposentadoria referente ao ato do presente processo já foi encerrada. Assim, como se trata de situação que cessou os efeitos financeiros da concessão antes de sua apreciação por esta Corte, cabe a aplicação do art. 260, § 5º, do Regimento Interno do TCU. Segundo esse dispositivo, poderá ser considerado prejudicado, por perda de objeto, o exame dos atos de pessoal cujos efeitos financeiros tenham cessado antes de sua apreciação.
1.18. O detalhamento da norma legal e da jurisprudência para a inconsistência acima elencada encontra-se no anexo II dessa instrução. 
1.19. Encaminhamento do ato: 
1.19.1. Considerar prejudicado, por perda de objeto, o exame do ato de aposentadoria de LEONCIO CHAVES NETO, com fundamento no art. 71, inciso III, da Constituição Federal, arts. 1º, inciso V, e 39, inciso II, da Lei 8.443/1992 e art. 260, § 5º, do Regimento Interno do Tribunal de Contas da União.
Ato: 134179/2020 - Interessado: ANTONIO GONCALVES PINHEIRO - CPF: XXX.940.251-XX
1.20. Parecer do Controle Interno: considerar o ato Legal.
1.21. Constatação e análise: 
1.21.1. Perda de objeto 'Sisobi (Nome Servidor/Instituidor: ANTONIO GONCALVES PINHEIRO, CPF: XXX.940.251-XX, Data de óbito: 20/11/2014) , Pensão civil (onde o servidor consta como instituidor) 134885/2020'.
1.21.1.1.  Justificativa do Gestor de Pessoal: Não há. Verificação efetuada no âmbito do TCU.
1.21.1.2.  Análise do Controle Interno:  Não há. Verificação efetuada no âmbito do TCU.
1.21.1.3.  Análise da Equipe Técnica: Perda de objeto
Verifica-se, em consulta realizada nos Sistemas deste Tribunal, que a concessão de aposentadoria referente ao ato do presente processo já foi encerrada. Assim, como se trata de situação que cessou os efeitos financeiros da concessão antes de sua apreciação por esta Corte, cabe a aplicação do art. 260, § 5º, do Regimento Interno do TCU. Segundo esse dispositivo, poderá ser considerado prejudicado, por perda de objeto, o exame dos atos de pessoal cujos efeitos financeiros tenham cessado antes de sua apreciação.
1.22. O detalhamento da norma legal e da jurisprudência para a inconsistência acima elencada encontra-se no anexo II dessa instrução. 
1.23. Encaminhamento do ato: 
1.23.1. Considerar prejudicado, por perda de objeto, o exame do ato de aposentadoria de ANTONIO GONCALVES PINHEIRO, com fundamento no art. 71, inciso III, da Constituição Federal, arts. 1º, inciso V, e 39, inciso II, da Lei 8.443/1992 e art. 260, § 5º, do Regimento Interno do Tribunal de Contas da União.
Ato: 66/2021 - Interessado: LEIDA DE SIQUEIRA ASSIS - CPF: XXX.658.281-XX
1.24. Parecer do Controle Interno: considerar o ato Legal.
1.25. Constatação e análise: 
1.25.1. Perda de objeto 'Sisobi (Nome Servidor/Instituidor: LEIDA DE SIQUEIRA ASSIS, CPF: XXX.658.281-XX, Data de óbito: 23/09/2020) '.
1.25.1.1.  Justificativa do Gestor de Pessoal: Não há. Verificação efetuada no âmbito do TCU.
1.25.1.2.  Análise do Controle Interno:  Não há. Verificação efetuada no âmbito do TCU.
1.25.1.3.  Análise da Equipe Técnica: Perda de objeto
Verifica-se, em consulta realizada nos Sistemas deste Tribunal, que a concessão de aposentadoria referente ao ato do presente processo já foi encerrada. Assim, como se trata de situação que cessou os efeitos financeiros da concessão antes de sua apreciação por esta Corte, cabe a aplicação do art. 260, § 5º, do Regimento Interno do TCU. Segundo esse dispositivo, poderá ser considerado prejudicado, por perda de objeto, o exame dos atos de pessoal cujos efeitos financeiros tenham cessado antes de sua apreciação.
1.26. O detalhamento da norma legal e da jurisprudência para a inconsistência acima elencada encontra-se no anexo II dessa instrução. 
1.27. Encaminhamento do ato: 
1.27.1. Considerar prejudicado, por perda de objeto, o exame do ato de aposentadoria de LEIDA DE SIQUEIRA ASSIS, com fundamento no art. 71, inciso III, da Constituição Federal, arts. 1º, inciso V, e 39, inciso II, da Lei 8.443/1992 e art. 260, § 5º, do Regimento Interno do Tribunal de Contas da União.
Ato: 623/2021 - Interessado: LOLO LOPES DA SILVA - CPF: XXX.979.551-XX
1.28. Parecer do Controle Interno: considerar o ato Legal.
1.29. Constatação e análise: 
1.29.1. Perda de objeto 'Sisobi (Nome Servidor/Instituidor: LOLO LOPES DA SILVA, CPF: XXX.979.551-XX, Data de óbito: 29/10/2019) , Pensão civil (onde o servidor consta como instituidor) 140650/2019'.
1.29.1.1.  Justificativa do Gestor de Pessoal: Não há. Verificação efetuada no âmbito do TCU.
1.29.1.2.  Análise do Controle Interno:  Não há. Verificação efetuada no âmbito do TCU.
1.29.1.3.  Análise da Equipe Técnica: Perda de objeto
Verifica-se, em consulta realizada nos Sistemas deste Tribunal, que a concessão de aposentadoria referente ao ato do presente processo já foi encerrada. Assim, como se trata de situação que cessou os efeitos financeiros da concessão antes de sua apreciação por esta Corte, cabe a aplicação do art. 260, § 5º, do Regimento Interno do TCU. Segundo esse dispositivo, poderá ser considerado prejudicado, por perda de objeto, o exame dos atos de pessoal cujos efeitos financeiros tenham cessado antes de sua apreciação.
1.30. O detalhamento da norma legal e da jurisprudência para a inconsistência acima elencada encontra-se no anexo II dessa instrução. 
1.31. Encaminhamento do ato: 
1.31.1. Considerar prejudicado, por perda de objeto, o exame do ato de Aposentadoria de LOLO LOPES DA SILVA, com fundamento no art. 71, inciso III, da Constituição Federal, arts. 1º, inciso V, e 39, inciso II, da Lei 8.443/1992 e art. 260, § 5º, do Regimento Interno do Tribunal de Contas da União.
Ato: 8169/2021 - Interessado: CARLOS EURIPEDES SHIMIZU - CPF: XXX.566.006-XX
1.32. Parecer do Controle Interno: considerar o ato Legal.
1.33. Constatação e análise: 
1.33.1. Possível acumulação inválida com ato de 'Pensão civil' número '8179/2021', órgão 'Fundação Universidade Federal de Uberlândia', cargo 'Motorista' na situação 'Aguardando autuação do TCU'.
1.33.1.1.  Justificativa do Gestor de Pessoal: Não há. Verificação efetuada no âmbito do TCU.
1.33.1.2.  Análise do Controle Interno:  Não há. Verificação efetuada no âmbito do TCU.
1.33.1.3.  Análise da Equipe Técnica: Ilegal
Não há.
1.34. O detalhamento da norma legal e da jurisprudência para a inconsistência acima elencada encontra-se no anexo II dessa instrução. 
1.35. Encaminhamento do ato: 
1.35.1. Considerar ILEGAL e recusar registro do ato de Aposentadoria de CARLOS EURIPEDES SHIMIZU do quadro de pessoal do órgão/entidade Fundação Universidade Federal de Uberlândia, com base nos arts. 71, inciso III, da Constituição Federal, 1º, inciso V, e 39, inciso II, da Lei 8.443/1992 e 260, § 1º, do Regimento Interno do Tribunal de Contas da União.
CONCLUSÃO
A abrangência e a profundidade das verificações levadas a efeito fundamentam convicção de que os atos 8169/2021 e 53696/2020 podem ser apreciados pela ilegalidade, em razão das irregularidades apontadas no item Exame das Constatações desta instrução, que representam afronta à legislação e à jurisprudência de referência.
Os aludidos atos deram entrada neste Tribunal há menos de cinco anos, não sendo aplicável, portanto, o procedimento de contraditório e ampla defesa determinado pelo Acórdão 587/2011-TCU-Plenário.
A abrangência e a profundidade das verificações levadas a efeito fundamentam convicção de que os atos 71172/2020, 66/2021, 623/2021, 134179/2020, 71093/2020 e 67207/2019 podem ser prejudicados por perda de objeto, nos termos do art. 260, § 5º, do Regimento Interno do Tribunal de Contas da União.
PROPOSTA DE ENCAMINHAMENTO
Ante o exposto, com fundamento no art. 71, inciso III, da Constituição Federal, no art. 1º, inciso V, e art. 39, incisos I e II, da Lei 8.443/1992, no art. 260 do Regimento Interno do Tribunal de Contas da União, propõe-se: 
1.36. Considerar ILEGAIS e recusar registro dos atos de aposentadoria de CARLOS EURIPEDES SHIMIZU e ESTER DE SOUZA MACHADO FRANCO do quadro de pessoal do órgão/entidade Fundação Universidade Federal de Uberlândia, com base nos arts. 71, inciso III, da Constituição Federal, 1º, inciso V, e 39, inciso II, da Lei 8.443/1992 e 260, § 1º, do Regimento Interno do Tribunal de Contas da União.
1.37. Considerar prejudicado, por perda de objeto, o exame dos atos de aposentadoria de LEONCIO CHAVES NETO, LEIDA DE SIQUEIRA ASSIS, LOLO LOPES DA SILVA, ANTONIO GONCALVES PINHEIRO, JOAO RODRIGUES e JOANA APARECIDA BORGES COSTA, com fundamento no art. 71, inciso III, da Constituição Federal, arts. 1º, inciso V, e 39, inciso II, da Lei 8.443/1992 e art. 260, § 5º, do Regimento Interno do Tribunal de Contas da União."
2.	O Ministério Público especializado, em parecer da lavra da Procuradora-Geral Cristina Machado da Costa e Silva, ante a constatação efetuada mediante consulta ao sistema Siape do falecimento dos ex-servidores Ester de Souza Machado Franco e Carlos Eurípedes Shimizu, respectivamente em 21/4/2016 e 6/3/2017, opina por que todos os atos destes autos sejam considerados prejudicados por perda de objeto, nos termos do art. 260, § 5º, do Regimento Interno/TCU. 
	É o Relatório.

não há.

Procuradora-Geral Cristina Machado da Costa e Silva.

PESSOAL. APOSENTADORIA. FALECIMENTO DOS INTERESSADOS. ATOS PREJUDICADOS POR PERDA DE OBJETO.

APOSENTADORIA (APOS)

Secretaria de Fiscalização de Integridade de Atos e Pagamentos de Pessoal e de Benefícios Sociais - Sefip.

Em apreciação atos de concessão de aposentadoria em favor dos ex-servidores Antonio Gonçalves Pinheiro, Carlos Eurípedes Shimizu, Ester de Souza Machado Franco, Joana Aparecida Borges Costa, João Rodrigues, Leida de Siqueira Assis, Leoncio Chaves Neto e Lolo Lopes da Silva, todos da Fundação Universidade Federal de Uberlândia.
2. 	O parecer exarado nos autos pela Secretaria de Fiscalização de Integridade de Atos e Pagamentos de Pessoal e de Benefícios Sociais - Sefip é no sentido de considerar ilegais os atos em benefício da Sra. Ester de Souza Machado Franco e do Sr. Carlos Eurípedes Shimizu, e prejudicado, por perda de objeto, o exame de mérito das demais concessões, tendo em vista o falecimento dos interessados.
3.	De seu turno, o Parquet especializado, em parecer da lavra da Procuradora-Geral Cristina Machado da Costa e Silva, propõe que todos os atos de aposentadoria destes autos sejam considerados prejudicados por perda de objeto, nos termos do art. 260, § 5º, do Regimento Interno/TCU.
4.	 No que tange aos benefícios de aposentadoria em favor dos Srs. Leoncio Chaves Neto, Lolo Lopes da Silva, Antonio Gonçalves Pinheiro, João Rodrigues, bem como das Sras. Leida de Siqueira Assis e Joana Aparecida Borges, para os quais há consenso entre a unidade especializada e o MP/TCU quanto à perda de objeto, em função do passamento de tais ex-servidores, acompanho a proposta unânime das duas instâncias pretéritas, no sentido de considerá-los prejudicados, nos termos do art. 260, § 5º, do Regimento Interno/TCU, dado o exaurimento de seus efeitos financeiros antes da apreciação por esta Corte de Contas. 
5.	Relativamente à Sra. Ester de Souza Machado Franco e ao Sr. Carlos Eurípedes Shimizu, em que pesem as irregularidades apontadas pela Sefip nos seus respectivos atos concessionais, como bem pontuado pelo Ministério Público de Contas, ambos os ex-servidores faleceram, respectivamente em 21/4/2016 e 6/3/2017, cabendo, desse modo, o mesmo encaminhamento alvitrado em relação aos demais beneficiários acima elencados, ou seja, devem ser considerados prejudicados por perda de objeto. 
Ante o exposto, manifesto-me por que seja prolatado o Acórdão que ora submeto a este Colegiado.
TCU, Sala das Sessões, em 17 de agosto de 2021.
MARCOS BEMQUERER COSTA
Relator